臺灣苗栗地方法院民事簡易判決　　　 94年度苗簡字第117號
原　　　告　乙○○
　　　　　　　　　　　11號
被　　　告　嶸勁工程有限公司
　　　　　　　　　　　號
法定代理人　丙○○
被　　　告　丙○○即榮億貨櫃屋.
　　　　　　甲○○
上列當事人間請求拆屋還地事件，本院於民國94年10月13日言詞
辯論終結，判決如下：
    主  文
被告丙○○即榮億貨櫃屋應將坐落苗栗縣通霄鎮○里○段○○○
段第一一三、一一六地號土地上，如附圖所示紅色部分面積五十
二平方公尺及黃色部分面積一百二十一平方公尺之地上物拆除，
並將土地返還原告，暨應自民國九十三年九月二十二日起至返還
上開土地之日止，按月給付原告新台幣參佰貳拾參元。
原告其餘之訴駁回。
訴訟費用由被告丙○○即榮億貨櫃屋負擔二分之一，餘由原告負
擔。
本判決原告勝訴部分，得假執行。
原告其餘假執行之聲請駁回。
    事  實 及 理  由
壹、事實摘要：
一、原告起訴主張坐落於苗栗縣通霄鎮○里○段○○○段第113
    、116 地號土地（以下簡稱系爭2 筆土地），原為伊與被告
    甲○○所共有，惟被告甲○○未經伊同意即將系爭2 筆土地
    出租予被告嶸勁工程有限公司（以下簡稱嶸勁公司）、丙○
    ○即榮億貨櫃屋，被告嶸勁公司、丙○○即榮億貨櫃屋隨後
    於系爭2 筆土地上共同搭蓋如附圖所示紅色與黃色部分之鋼
    架屋、二層樓鐵皮屋、水塔等物。嗣於民國93年間，伊因判
    決分割與和解分割而單獨取得系爭2 筆土地之所有權，然被
    告等間之租賃契約對伊不生效力，故被告等占用系爭土地自
    屬無權占有。又被告等無權占有系爭土地，致原告無法使用
    收益，而受有損害。為此爰依民法第767 條、第184 條及第
    179 條規定，對被告等聲明：應將如附圖所示紅色與黃色部
    分之地上物拆除後，將土地返還原告，及被告等應自93年9
    月22日起至返還土地之日止，按月給付相當於租金之損害賠
    償金新台幣（下同）5 千元，並願供擔保請准宣告假執行。
二、被告嶸勁公司未於最後言詞辯論期日到場，惟據其前到場所
    為之聲明：駁回原告之訴。
三、被告丙○○即榮億貨櫃屋未於最後言詞辯論期日到場，惟據
    其前到場所為之陳述：系爭2 筆土地當時是向地主甲○○承
    租的，半年租金10萬元，附圖上所示之建物是伊搭蓋的，有
    經過地主甲○○之同意，對系爭2 筆土地現為原告所有之事
    實不爭執，願意將占用土地上之地上物拆除後返還予原告，
    但並未造成原告之損失，無須賠償等語，並聲明駁回原告之
    訴。
四、被告甲○○則未於言詞辯論期日到場，亦未提出任何書狀作
    聲明或陳述。
貳、本院之判斷
一、本件被告嶸勁公司、丙○○即榮億貨櫃屋，經合法通知，均
    未於最後言詞辯論期日到場；被告甲○○經合法通知，未於
    言詞辯論期日到場，均核無民事訴訟法第386 條各款所列情
    形，爰依原告之聲請，由其一造辯論而為判決。
二、按訴狀送達後，原告不得將原訴變更或追加他訴，但擴張或
    減縮應受判決事項之聲明者，不在此限，民事訴訟法第255
    條第1 項第3 款定有明文。本件原告原起訴請求被告等應將
    無權占有其所有系爭113 地號土地上之地上物拆除，將土地
    返還原告，嗣於本院履勘現場測量後，始發覺地上物所占用
    之範圍包括其所有之系爭116 地號土地，故於94年6 月2 日
    具狀追加訴之聲明，請求被告等亦應將坐落系爭116 地號土
    地上之地上物拆除，將土地返還原告，揆諸首揭規定，並無
    不合，應予准許，合先敘明。
三、本件原告主張系爭2 筆土地經分割後為伊所有之事實，業據
    其提出土地登記謄本、本院93年9 月22日判決確定證明書1
    紙、本院89年度訴字第301 號和解筆錄1 份等為證（見卷第
    75至78頁），堪信為真實。原告又主張被告丙○○即榮億貨
    櫃屋未經其同意，於系爭2 筆土地上搭蓋如附圖紅色與黃色
    部分所示之鋼架屋、二層樓鐵皮屋、水塔建物等情，復為被
    告丙○○即榮億貨櫃屋所自認在卷（見卷第71頁），並經本
    院履勘現場，囑託苗栗縣通霄地政事務所派員會同測量，製
    有勘驗筆錄、鑑定圖及現場相片附卷可佐（見卷第38至40頁
    ）。而被告甲○○受合法之通知，於言詞辯論期日不到場，
    復未提出任何書狀為聲明及陳述，自堪信原告上開主張為真
    實。
四、按當事人主張有利於己之事實者，就其事實有舉證之責任，
    民事訴訟法第277 條定有明文；是土地所有權人已提出土地
    登記謄本證明土地為其所有，則主張有權占有者，應由其舉
    證證明占有土地具有正當合法之權源。再無權占用他人土地
    ，可獲得相當於租金之利益為社會通常之觀念，最高法院著
    有61年度台上字第1695號判例可資參照。經查：
（一）本件原告業已提出系爭2 筆土地之土地登記謄本證明其為
      土地所有權人，而被告丙○○即榮億貨櫃屋既抗辯係基於
      與地主即被告甲○○間之租賃關係而合法占有原告系爭2
      筆土地，則其就占有土地之正當合法權源即租賃關係存在
      之事實應負舉證責任。惟此部分其迄未能舉證以實其說，
      亦無提出任何事證供本院審酌，徒空言辯解係基於租賃關
      係而合法占有系爭2 筆土地，自不足採，故其占用原告土
      地自屬無權占有。從而原告主張被告丙○○即榮億貨櫃屋
      無權占有其所有系爭2 筆土地，洵屬有據。
（二）又被告丙○○即榮億貨櫃屋無權占用原告所有系爭2 筆土
      地乙節，已如前述，依前開判例意旨，自應返還相當於租
      金之不當得利予原告。按城市地方房屋之租金，以不超過
      土地及其建築物申報總價年息百分之10為限，土地法第97
      條第1 項定有明文；土地法第97條規定之土地價額，依土
      地法施行法第25條規定，係指法定地價；而法定地價係指
      土地所有權人依土地法所申報之地價，土地法第148 條亦
      有明文。又土地法第115 條復規定，同法第97條之規定，
      於租用基地建築房屋準用之；是建築基地即土地之租金，
      亦以不超過土地申報地價年息百分之10為限。查被告丙○
      ○即榮億貨櫃屋無權占用系爭2 筆土地之面積分別為115
      、58平方公尺，總計為173 平方公尺，有卷附之附圖可證
      。系爭2 筆土地於93年1 月份之申報地價均為每平方公尺
      448 元，亦有原告所提土地登記謄本在卷可稽（見卷第75
      、76頁）。而系爭2 筆土地距離通霄鎮市區尚須5 至10分
      鐘車程，附近無住家、四週為空地、雜草樹木叢生，被告
      丙○○即榮億貨櫃屋於系爭土地上搭蓋鋼架屋、2 層鐵皮
      屋各一棟及水塔，餘做為廣場使用堆放貨櫃屋、浪板、馬
      桶等雜物之情，業經本院履勘屬實，並製有勘驗筆錄及現
      場照片附卷足憑（見卷第38至40頁），足徵被告丙○○即
      榮億貨櫃屋使用系爭2 筆土地獲有相當程度之經濟利益。
      本院綜合系爭2 筆土地之位置、面積、繁榮程度及使用現
      狀等情，認原告請求相當於租金之損害，以土地申報地價
      之年息百分之5 計算為相當，據此計算，則原告得請求按
      年計算之相當於租金之損害為3,875 元（173 ㎡×448 ×
      5 ﹪＝3,875 ，元以下四捨五入，下同），按月計算則應
      為323 元（3,875 ÷12＝323）； 至其請求每月5,000 元
      之損害金，實嫌過高。綜上，原告本於不當得利之法律關
      係請求被告丙○○即榮億貨櫃屋自93年9 月22日起至返還
      土地之日止，按月給付323 元部分，核屬有據，應予准許
      ，逾此範圍之請求則於法無據，應予駁回。
（三）至原告主張被告甲○○、嶸勁公司與被告丙○○即榮億貨
      櫃屋共同無權占有系爭2 筆土地搭蓋地上物乙節，被告丙
      ○○即榮億貨櫃屋既已自認如附圖所示紅色、黃色部分為
      其所占用並搭蓋鋼架屋、二層樓鐵皮屋、水塔等建物，並
      非被告甲○○及嶸勁公司所建等情明確，原告復未舉證證
      明被告甲○○及嶸勁公司有何無權占有系爭2 筆土地之事
      實，是原告此部分之主張，無足可採。又被告甲○○、嶸
      勁公司既未無權占有原告系爭2 筆土地，自無受有不當利
      益可言，從而，原告請求渠等給付相當於租金之利益，亦
      不足取。
五、綜上所述，原告本於所有物返還請求權及不當得利之法律關
    係，訴請被告丙○○即榮億貨櫃屋拆除系爭2 筆土地上如附
    圖所示紅色、黃色部分之地上物後將土地返還原告，並自93
    年9 月22日起至返還土地之日止，按月給付323 元之範圍內
    ，核屬有據，應予准許；至原告其餘之請求為無理由，應予
    駁回。
六、本件係關於財產權之訴訟，其標的金額及價額在500,000 元
    以下適用簡易訴訟程序，本院為被告丙○○即榮億貨櫃屋敗
    訴判決部分，自應依民事訴訟法第389 條第1 項第3 款規定
    ，依職權宣告假執行。至原告敗訴部分，其假執行之聲請，
    已失所附麗，應併予駁回。
七、本件事證已臻明確，兩造其餘主張及所提證據，均核與判決
    結果不生影響，爰不予一一論述，併此敘明。
八、據上論結，本件原告之訴一部有理由、一部無理由，依民事
    訴訟法第385 條第1 項前段、第79條、第389 條第1 項第3
    款，判決如主文。
中　　華　　民　　國　　94　　年　　10　　月　　27　　日
                  苗栗簡易庭法　官　黃怡玲
以上正本係照原本作成。
如對本判決上訴，須於判決送達後20日內向本院提出上訴狀。
                            書記官　劉依緹
中　　華　　民　　國　　94　　年　　10　　月　　27　　日
